# 增资基准日应为什么时间？

提问人：xinshourumen 时间：2013-05-13 13:29:27
A公司为有限责任公司，其中国有股份占80%，另有 2 个非国有法人股东。 2012 年 12 月 20 日，A公司收到国资委批复拨入的 2012 年国有资本经营预算资金（中央企业兼并重组支出及产业化项目） 1 亿元，账面记入了资本公积。 2012 年 12 月 25 日，A公司将该国有资本经营预算资金转拨控股子公司B公司 6000 万元（该国有资本经营预算资金由A公司和B公司共同申请，A公司持有B公司85%的股份），B公司收到该资金后账面记入了实收资本。 问题： 1 、A、B公司收到的上述账务处理是否正确？ 2 、B公司增加实收资本是否需要出具验资报告？是否需对增资前的净资产进行审计和评估，是否需出具审计报告和评估报告？如果审计和评估的基准日是 2013 年 4月 30 日，那么验资基准日可以是什么时间？能否为 2012 年 12 月 25 日？ 3 、A公司拟将上述的 1 亿元资金转增实收资本，是否需对增资前的净资产进行审计和评估，是否需出具审计报告和评估报告？如果审计和评估的基准日是 2013 年 4 月 30 日，那么验资基准日可以是什么时间？能否为 2012 年 12 月 20 日？其增资方式应是货币增资还是资本公积转增？
不好意思，问题有点乱，请版主指教。

回答人：chenyiwei
回复 xinshourumen 的帖子
建议按照《关于印发加强企业财务信息管理暂行规定的通知》（财企[2012]23号）第八条规定处理：
企业收到的财政性资金应当纳入企业预算管理，实现资金统一管控，提高财政性资金使用的整体效益。企业收到资本性财政性资金，列作国有实收资本或股本，企业股东(大)会或董事会、经理办公会等决策机构应当出具同意注(增)资的书面材料。企业一个会计年度内多次收到资本性财政性资金的，可暂作资本公积，但应在次年履行法定程序转增国有实收资本或股本；发生增资扩股、改制上市等事项，应当及时转增。 企业集团母公司将资本性财政性资金拨付所属全资或控股法人企业使用的，应当作为股权投资。母公司所属控股法人企业暂无增资扩股计划的，列作委托贷款，与母公司签订协议，约定在发生增资扩股、改制上市等事项时，依法将委托贷款转为母公司的股权投资。 企业收到费用性财政性资金，列作收益，符合《财政部国家税务总局关于专项用途财政性资金企业所得税处理问题的通知》(财税[2011]70号)规定不征税条件的，可作为不征税收入。企业按规定将费用性财政性资金拨付所属全资或控股法人企业使用，中间拨付环节企业均作为往来款项。
由于A并非国有独资公司，因此须关注该笔拨款的权属是国有独享还是按比例由全体股东共同享有。在明确A公司的该项资本公积应为国有独享的前提下，A公司应按照上述要求尽快办理转增国家资本金的手续。
B公司增资应出具验资报告，按照常规的货币增资办理。根据国有产权管理的有关规定，在B公司增资方案确定时，应对其净资产进行审计和评估。但此时的审计和评估是为了确定增资方案（增资价格、增加实收资本金额、增资后股权比例等），并不是为了验资所需。B公司验资的截止日应当为收到出资之日。
A公司的验资报告应为资本公积转增资本的验资业务。同样，此时的审计和评估是为了确定增资方案（增资价格、增加实收资本金额、增资后股权比例等），并不是为了验资所需（但应体现出验资准则指南对资本公积转增时“实施必要审计程序”的要求）。验资截止日不应早于获取A公司增资批文之日。

回答人：chenyiwei
回复 xinshourumen 的帖子
1 、如果收到增资款是在审计、评估的基准日之前，则收到的增资款应暂作专项应付款处理，不计入评估基准日净资产。如果增资方案是在收到增资款之后才定下的，则验资截止日应相应推迟到不早于该增资方案制定完成并获得主管部门批准的日期。
2 、指主管国资委批准该增资方案的日期。当然该增资方案应在该日之前同时也完成被增资单位的内部决策程序。

回答人：chenyiwei
回复 xinshourumen 的帖子
1 、审计报告应使用 1603 或者 1601 号审计准则编制的简式标准报告。长式报告在审计准则中没有依据支持，不应使用。
2 、作为专项审计业务，可根据信息使用者的需求灵活确定后附的财务报表及其附注的内容和格式。如果目的就是为了核实基准日净资产，那么只附基准日资产负债表和相关注释（无其他报表，无前期比较数据）应该就足够了。